【裁判字號】    89,上訴,2044
【裁判日期】    890725
【裁判案由】    強盜等
【裁判全文】
臺灣高等法院刑事判決                  八十九年度上訴字第二四四號
    上  訴  人
    即  被  告  丙○○
    指定辯護人  本院甲○辯護人
右上訴人，因強盜等案件，不服臺灣板橋地方法院八十九年度訴字第五四０號，中華
民國八十九年四月二十八日第一審判決（起訴案號：臺灣板橋地方法院檢察署八十九
年度偵字第五九三三號）提起上訴，本院判決如左：
    主      文
上訴駁回。
    事      實
一、高立榮前因違反懲治盜匪條例案，於民國八十一年十一月二十四日經原審判處有
    期徒刑十六年，八十二年七月七日經最高法院駁回上訴確定，又因違反麻醉藥品
    管理條例案，於八十二年一月三日經台灣台北地方法院判處有期徒刑六月，如易
    科罰金以三十元折算一日確定，定其應執行刑為有期走刑十六年二月，瓦於八十
    八年八月十六日因縮短刑期假釋出監。詎丙○○猶不知悔改，意圖為自己不法之
    所有，於八十九年三月十五日上午十時許，在臺北縣蘆洲市○○○路四十三號五
    樓，見乙○○住處廚房旁窗戶未關，竟打開窗戶以其在上址隔壁工地所取得之客
    觀上足供為兇器之鋸子乙把，伸入窗戶內推開廚房門侵入屋內（侵入住宅部分未
    據告訴），自內部樓梯至四樓房間，竊取屋內財物黃金元寶一個、面額新臺幣（
    下同）六千百百元支票一張、手錶一只、十八Ｋ金項鍊一條、現金九千四百五十
    元、便帽一頂、口罩一個，得手後，適乙○○返家發現屋內有人影晃動，即至同
    址一樓通知其小叔丁○○前來協助逮捕，丙○○隨即自廚房內拿起乙○○所有之
    菜刀乙把，藏匿於房間衣櫥內，於乙○○、丁○○打開衣櫥查看時，丙○○竟為
    脫免逮捕，持菜刀砍傷丁○○右手掌後逃逸，造成丁○○受有右手掌撕裂傷、併
    肌腱、肌肉斷裂之傷害。乙○○、葉永立自後追趕，並高喊搶劫，經警及民眾於
    同田中午十二時許，在臺北縣蘆洲市○○路七十二巷十二號前逮捕到案，並自其
    身上起出黃金元寶一個、面額六千五百元支票一張、手錶一只、十八Ｋ金項鍊一
    條、現金九千四百五十元、帽子一頂、口罩一個及在現場查獲鋸子、菜刀等物。
二、案經被害人丁○○訴請臺北縣警察局蘆洲分局報請台灣板橋地方法院檢察署檢察
    官偵查起訴。
    理      由
一、被告丙○○經合法傳喚未到庭，惟查其對右揭事實於警訊、偵查、原審審理時坦
    承不諱（見偵查卷第六頁背、七頁、二十五頁、二十六頁、原審卷第四十一頁背
    ），核與被害人乙○○及丁○○於警訊及原審審理中指訴之情節相符（見偵查卷
    第九至十一頁、三十三頁背、三十四頁、原審卷第三十四頁），復有台北縣警察
    局贓認領保管單、贓證物品清單、慶生醫院診斷證明書各乙紙及現場照片八幀在
    卷可稽（見偵查卷第十三頁、十五頁到二十三頁）本件事證明確，被告犯行已堪
    認定，應依法論科。
二、被告持客觀上足以對人之身體、生命構成威脅可供兇器使用之鋸子一把，推開廚
    房門後侵入其內竊盜，適乙○○返家發現屋內有人影晃動，即至同址一樓通知其
    小叔丁○○前來協助逮捕，丙○○隨即自廚房內拿起乙○○所有之菜刀乙把，藏
    匿於房間衣櫥內，於乙○○、丁○○打開衣櫥查看時，丙○○竟為脫免逮捕，當
    場以強暴之不法腕力持菜刀砍傷丁○○右手掌，亦被告迭次所自承（偵查卷第八
    頁背、原審卷第三十五頁，與本院卷），而有刑法第三百二十一條第一項第三款
    之加重情形，核其所為，係犯刑法第三百三十條第一項之準加重強盜罪、第二百
    七十七條第一項之傷害罪。按刑法第三百二十九條所稱「以強盜論」，係指依強
    盜罪相當條文處刑之意，非謂應該當於強盜罪之構成要件（最高法院八十九年台
    上二三四０號判決參照），上訴人答辯狀所引最高法院三十年上三０二三判例係
    指：「強盜罪所施用之強暴、脅迫手段，祇須足以壓抑被害人之抗拒，使其喪失
    意思自由為己足，縱令被害人實際無抗拒行為，仍於強盜罪之成立，不生影響」
    等語，尚有誤會，被告所辯之詞，不足採信。又同法第三百三十條所謂犯強盜罪
    ，不僅指自始犯強盜罪而言，即依同法第三百二十九條以強盜論者，亦包括之，
    如此項準強盜有同法第三百二十一條第一項各款情形之一，自應依軍法第三百三
    十條論處（最高法院四十二年度臺上字第五二三號判例參照）。公訴意旨漏未敘
    明被告有攜帶兇器之事實，而認被告此部分係犯同法第三百二十九條準強盜罪，
    起訴法條尚有未洽，應予變更。又被告以一行為觸犯準加重強盜及傷害罪名，為
    想像競合犯，依刑法第五十五條前段之規定，應從較重之準加重強盜罪處斷（最
    高法院二十七年上字第三四六號判例意旨參照）。公訴意旨認被告所犯準加重強
    盜及傷害二罪間，有方法與結果之牽連關係，應依刑法第五十五條之規定，從一
    重處斷，亦有未洽。再被告有事實欄所載之前科，現假釋保護管束中，有台灣高
    等法院檢察署刑案紀錄簡覆表在卷可憑（見原審卷第二十一頁），詎仍不知悔改
    再犯本罪。原審審酌被告素行不良，犯罪之動機、目的、手段、所生危害、犯罪
    後坦承犯行及假釋中再犯罪等一切情狀，量處有期徒刑伍年陸月，另扣案之鋸子
    一把，乃隔壁工地所有之物、菜刀一把乃被害人乙○○所有之物，均非屬被告所
    有，業據被告及乙○○供明在卷，爰不予宣告沒收。經核其認事用法，均無不合
    ，量刑亦稱妥適，上訴人上訴意旨仍執上開之辯詞，顯無理由，應予駁回。
三、被告經合法傳喚，無正當理由不到庭，爰不待其陳述逕行判決。
據上論斷，應依刑事訴訟法第三百六十八條、第三百七十一條規定，判決如主文。
本案經檢察官陳維練到庭執行職務。
中      華      民      國    八十九    年      七      月    二十五    日
                                臺灣高等法院刑事第一庭
                                    審判長法  官  李  相  助
                                          法  官  王  振  興
                                          法  官蔡  光  治
右正本證明與原本無異。
如不服本判決應於收受送達後十日內向本院提出上訴書狀，其未敘述上訴之理由者並
得於提起上訴後十日內向本院補提理由書（均須按他造當事人之人數附繕本）。
                                          書記官  王  才  生
中      華      民      國    八十九    年      七      月    二十七    日


司法院資訊處製作；財團法人民間司法改革基金會備份。
